【裁判字號】    92,聲再,94
【裁判日期】    920709
【裁判案由】    搶奪
【裁判全文】
臺灣高等法院臺南分院刑事裁定             九十二年度聲再字第九四號      Ｇ
      再審聲請人
      即受判決人  甲  ○  ○
右列聲請人因搶奪案件，對於本院九十一年度上訴字第一０七三號中華民國九十二年
五月八日確定判決（臺灣臺南地方法院九十一年度訴字第四七五號、臺灣臺南地方法
院檢察署九十一年度偵字第二五一七號）聲請再審，本院裁定如左：
      主      文
再審之聲請駁回。
      理      由
一、聲請意旨略以：（一）原判決依證人趙國興之證詞認定聲請人甲○○於九十一年
    二月十九日晚上，假借欲試騎機車而將告訴人趙國隆所有之本田六百西西機車，
    趁告訴人之弟趙國興不及防備之際，撥開趙國興置於車後架的手，猛加油門強行
    將機車騎走，而觸犯搶奪罪，惟查，該部本田機車，車身長二０二五ｍｍ，寬六
    八五ｍｍ，高一一三五，座高八一０ｍｍ，重一八七公斤，則被告是乘機車時，
    左手要控制離合器，右手要加油，根本無法迴身往後撥開證人趙國興抓住車後架
    的手，且手的長度伸不到趙國興放在車後架的手，縱伸手要去撥開趙國興的手亦
    不足撥開，且單手亦不可能將機車騎走，有該型機車型號表可稽，足見趙國興之
    證詞顯與證據及經驗法則有違。（二）聲請人於當晚十九時三十分，將機車騎走
    ，告訴人卻至二十二時三十分才到派出所報警，且報警時又未報搶奪等情，有該
    報案紀錄為憑，顯見是告訴人同意被告將該車往外試騎，被告並無搶奪之情事，
    充其量僅涉及侵占機車之問題，前確定判決，未就前揭報案紀錄加以審酌，實有
    刑事訴訟法第四百二十條第一項第六款再審事由。（三）聲請人於試乘機車時，
    曾交付自己之名片及定金五千元給告訴人，足見聲請人並無不法意圖，原判決漏
    未就「交付名片」及「交付定金五千元」加以審酌，就此二事證應為刑事訴訟法
    第四百二十條第一項第六款之「發現確實之新證據」云云。
二、按再審係對確定判決之事實錯誤而為之救濟方法（最高法院著有四十三年臺抗字
    第六○號判例要旨足資參照）。又刑事訴訟法第四百二十條第一項第六款所謂「
    發現確實之新證據」，係指該證據於事實審法院判決前業已存在，為法院、當事
    人所不知，不及調查斟酌，至其後始行發現，且就證據本身形式觀察，固不以絕
    對不須經過調查程序為條件，但必須顯然可認為足以動搖原有罪確定判決，而為
    受判決人無罪、免訴或輕於原判決所認罪名之判決者為限。亦即該「新證據」須
    可認為確實具有足以動搖原確定判決，而對受判決人為更有利判決之「顯然性」
    外，尚須具備該證據係在事實審法院於判決前已存在，因未經發見，不及調查斟
    酌，或審判時未經注意，至其後始行發見之「嶄新性」特質，二者均屬不可或缺
    ，倘若未兼備上開學理上所謂「顯然性」與「嶄新性」之二種為聲請再審新證據
    之特性，即不能據為聲請再審之原因，最高法院十九年抗字第八號、四十九年臺
    抗字第七十二號等判例要旨足資參照。
三、經查，本件再審聲請人以原確定判決有發見確實之新證據聲請再審，揆之上開說
    明，該證據須具備事實審法院於判決前已存在，因未經發見，不及調查斟酌，或
    審判時未經注意，至其後始行發現之「嶄新性」特質，惟查，本案聲請人聲請再
    審所憑之「機車型號表」、「報案紀錄」、「有無交付名片」及「交付定金五千
    元等證據，不但於原審判決時業已存在，且經原確定判決分別於其理由欄二第（
    一）、（六）、（七）項中，加以論斷及說明，此等證據，均不符前述「嶄新性
    」特質，則非屬發見確實之新證據，自不得據為再審之理由。又該本田牌六百西
    西重型機車，於本案審理時，其機車實體尚存在，且有該車照片四幀、進口報單
    二紙及贓證物認領保管單一紙，在卷為憑，再審聲請人於事後，提出該型機車之
    型號目錄聲請再審，其證據價值實難取代該機車實體及卷附照片等證據。再者，
    刑事訴訟法第四百二十條第一項第六款所謂「發現確實之新證據」，係指就該證
    據本身形式觀察，雖不以絕對不須經過調查程序為條件，但必須顯然可認為足以
    動搖原有罪確定判決，而為受判決人無罪、免訴或輕於原判決所認罪名之判決者
    為限。亦即該「新證據」須可認為確實具有足以動搖原確定判決，而對受判決人
    為更有利判決之「顯然性」，本件再審聲請人欲以告訴人之報案紀錄及有無交付
    一張名片及定金五千元等事由，否定原判決搶奪罪之認定，惟查，報案紀錄僅是
    告訴人陳述事實發生之過程，至於該事實應構成被告何一犯行，為法院認定之職
    權，殊難以報案紀錄未記載「搶奪」一詞，即謂法院不能為「搶奪罪」之認定；
    再者，聲請人「交付名片」與「交付定金」與否等事由，不但無礙原判決對被告
    犯搶奪罪之認定，且原確定判決亦已說明，聲請人交付名片與定金與告訴人，係
    為誘使告訴人將機車供其試乘之手段，準此，尚難以此等證據之本身形式觀察而
    認顯然足以動搖原有罪確定判決，是亦與前開所述之「顯然性」不符，並非發見
    確實之新證據，自不得據為再審之理由。
四、綜上所述，聲請人所提出之上開證據，經核與刑事訴訟法第四百二十條第一項第
    六款所謂「發現確實新證據」不符，是本件聲請再審，顯無理由，應予駁回。
五、據上論斷，應依刑事訴訟法第四百三十四條第一項裁定如主文。
中    華    民    國      九十二      年      七      月      九        日
                                  臺灣高等法院臺南分院刑事第五庭
                                      審判長法官  楊    明    章
                                            法官  戴    勝    利
                                            法官  顏    基    典
右正本證明與原本無異。
如不服本裁定應於送達後五日內向本院提出抗告狀。
                                      法院書記官  呂    嘉    文
中    華    民    國      九十二      年      七      月      十        日


司法院資訊處製作；財團法人民間司法改革基金會備份。
